臺灣高等法院花蓮分院刑事判決　　　　96年度交上易字第21號
上　訴　人　臺灣花蓮地方法院檢察署檢察官
被　　　告　乙○○
上訴人因被告過失致死案件，不服臺灣花蓮地方法院中華民國96
年5月31日96年度交易字第32號第一審判決（起訴案號：臺灣花
蓮地方法院檢察署96年度偵字第2296號），提起上訴，本院判決
如下：
     主  文
原判決撤銷。
乙○○因過失致人於死，處有期徒刑十月，減為有期徒刑五月，
如易科罰金，以新臺幣一千元折算壹日。
    事  實
一、乙○○於民國96年3月30日上午9時39分許，駕駛車號9830-F
    M自小客車，沿花蓮縣吉安鄉台11丙線省道公路（即南濱路1
    段）由南往北方向，行經該路段與吉安鄉○○路之交岔路口
    時，本應注意車前狀況，並隨時準備採取必要之安全措施，
    以及汽車行駛至交岔路口，其行進應遵守燈光號誌之指示，
    而依當時情形又無不能注意之情事，竟疏於注意及此，仍貿
    然於上開交岔路口闖越紅燈駕車直行，適有蔡麗圓騎乘車號
    N3C- 533號重型機車沿花蓮縣吉安鄉○○路由西往東方向，
    亦行駛至上開交岔路口之際，乃直接撞及蔡麗圓所騎乘之上
    開重型機車，造成蔡麗圓人車倒地後受有頭部外傷合併顱內
    出血、腦幹功能缺損、右腓骨骨折等身體傷害，雖經立即送
    醫急救後，仍因顱內出血傷重不治而死亡，此間乙○○於駕
    車肇事後停留在現場，並於警方據報趕往現場處理時，對於
    前來處理之花蓮縣警察局吉安分局警員黃泰俊坦承為本件車
    禍事故之肇事人，自首而接受裁判。
二、案經蔡麗圓之子吳有荃、吳沛萱及蔡麗圓之兄甲○○訴由花
    蓮縣警察局吉安分局報請臺灣花蓮地方法院檢察署檢察官檢
    察官偵查後起訴。
    理  由
一、上開犯罪事實，業經被告乙○○於警詢、偵查中及本院審理
    時坦承不諱，核與證人林明德於警詢時及偵查中所指證之車
    禍發生情節大致相符，並有交通事故調查報告表（一）（二
    ）、道路交通事故現場圖、現場照片附卷可稽。又本件車禍
    被害人蔡麗圓因上開車禍事故受傷送醫而死亡一情，除有財
    團法人佛教慈濟綜合醫院診斷證明書1份之外，復據檢察官
    督同檢驗員相驗屬實，製有相驗筆錄、相驗屍體證明書、驗
    斷書及相驗屍體照片在卷可憑。又按汽車行駛時，駕駛人應
    注意車前狀況，並隨時採取必要之安全措施；汽車行駛至交
    岔路口，其行進應遵守燈光號誌，道路交通安全規則第94
    條第3項、第102條第1項第1款分別定有明文。被告駕車自應
    注意上述道路交通安全之相關規定，而依當時情形，又無不
    能注意之情事，竟疏未注意於前開之交岔路口等候綠燈號誌
    ，貿然闖越紅燈，且未注意車前狀況，以致撞及被害人蔡麗
    圓所騎乘之機車，並使之傷重死亡，其對於本件車禍之發生
    顯有過失自明。再者，被害人蔡麗圓確因本件車禍而傷重死
    亡，是以被告之過失行為與被害人死亡結果之間，具有相當
    因果關係。本件事證明確，被告犯行堪以認定。
二、核被告所為，係犯刑法第276條第1項之過失致人於死罪。又
    被告於駕車肇事之後，在有偵查犯罪職權之公務員發覺前，
    即停留在現場等候警方處理，嗣並向趕往處理之花蓮縣警察
    局吉安分局警員黃泰俊表示係肇事人，自首而接受裁判一情
    ，有花蓮縣警察局吉安分局處理道路交通事故肇事人自首情
    形紀錄表1張附卷可按，爰依刑法第62條前段規定減輕其刑
    。
三、按刑罰之量定，固屬法院自由裁量之職權行使，惟刑事審判
    之量刑，在於實現刑罰權之分配的正義，故法院對科刑判決
    之被告量刑，應符合罪刑相當原則，使罰當其罪，以契合人
    民之法律感情。此所以刑法第57條明定科刑時應審酌一切情
    狀，尤應注意該條所列各款情形，以為科刑輕重之標準。查
    本件肇事路段為雙向四線車道，道路寬廣，燈號明確，被告
    只要稍加注意，即可看見被害人機車，竟闖越紅燈，且於撞
    擊被害人後並未踩煞車，致被害人機車卡在被告自小客車前
    輪下方，造成被害人死亡，其過失程度重大；且迄未與被害
    人家屬和解，犯罪後態度不良，量刑自不宜從輕。原審僅量
    處被告有期徒刑六月，尚有未合。檢察官上訴指摘原判決量
    刑過輕，為有理由，應予撤銷改判。爰審酌被告雖無前科，
    惟其於本件車禍發生之過失程度重大，且迄未能與被害人家
    屬和解，及檢察官求處之刑度等一切情狀，量處如主文所示
    之刑，並依中華民國96年度罪犯減刑條例第2條第1項第3款
    、第9條規定，減為有期徒刑五月，併諭知易科罰金之折算
    標準。
據上論斷，應依刑事訴訟法第369條第1項前段、第364條、第299
條第1項前段，刑法第276條第1項、第62條前段、第41條第1項前
段，中華民國96年度罪犯減刑條例第2條第1項第3款、第9條，判
決如主文。
本案經檢察官翟光軍到庭執行職務。
中　　華　　民　　國　　96　　年　　9　　月　　13　　日
                  刑事庭審判長法  官     謝 志 揚
                              法  官     賴 淳 良
                              法  官     林 慶 煙
以上正本證明與原本無異。
本件不得上訴。
                              書記官     林 明 智
中　　華　　民　　國　　96　　年　　9　　月　　13　　日
附錄    本判決論罪科刑法條：
中華民國刑法第276條
（過失致死罪）
因過失致人於死者，處 2 年以下有期徒刑、拘役或 2 千元以下
罰金。
從事業務之人，因業務上之過失犯前項之罪者，處 5 年以下有期
徒刑或拘役，得併科3千元以下罰金。
